臺灣高雄地方法院刑事判決　　　　　　　 96年度訴字第431號
公　訴　人　臺灣高雄地方法院檢察署檢察官
被　　　告　甲○○
上列被告因違反毒品危害防制條例案件，經檢察官提起公訴（96
年度毒偵字第166 號），暨移送併辦 (96年毒偵字第723 號、26
02號，96年毒偵字第3314號，96年毒偵字第3617號，96年毒偵字
第4695號)，本 院判決如下：
    主    文
本件免訴。
    理    由
一、公訴意旨：甲○○前因施用毒品案件，經本院以91年毒聲字
    第183 號裁定令入戒治處所施以強制戒治，於民國92年8 月
    19日強制戒治期滿出監，該案並經台灣高雄地方法院檢察署
    檢察官提起公訴，經本院以92年度訴字第378 號判決判處有
    期徒刑10月確定；復因詐欺案件，經本院以94年度簡字第57
    27號判處有期徒刑5 月確定，於95年2 月8 日入監執行，甫
    於95年7 月8 日縮刑期滿執行完畢出監。詎其仍不知悔改並
    戒除施用毒品之惡習，明知海洛因業經公告列為毒品危害防
    制條例第2 條第2 項第1 款第一級毒品，不得非法施用，竟
    基於施用第一級毒品海洛因之犯意，於強制戒治執行完畢後
    5 年內，於同年8 月11日下午4 時採尿前回溯24小時內之某
    時許，在高雄市旗津區復興里5 鄰復興巷51號之住處，以靜
    脈注射之方式施用第一級毒品海洛因1 次。嗣因甲○○為列
    管毒品人口，於同日經警強制採尿送驗，呈嗎啡陽性反應。
    因認被告涉有毒品危害防制條例第10條第1 項之施用第一級
    毒品罪嫌。
二、按案件曾經判決確定者，應諭知免訴之判決，並得不經言詞
    辯論而為之，刑事訴訟法第302 條第1 款、第307 條分別定
    有明文。又訴訟法上所謂一事不再理之原則，關於實質上一
    罪或裁判上一罪，均有其適用，是實質上一罪或裁判上一罪
    ，其一部分犯罪事實曾經判決確定者，其效力當然及於全部
    ，檢察官復將其他部分重行起訴，即應諭知免訴之判決。次
    按若干犯罪行為態樣，本質上原具有反覆、延續實行之特徵
    ，刑法立法時既予特別歸類，定為犯罪構成要件之行為要素
    ，則行為人基於概括之犯意，在密切接近之一定時、地持續
    實行之複次行為，倘依社會通念，於客觀上認為符合一個反
    覆、延續性之行為觀念者，於刑法評價上，應僅包括性地成
    立一罪，屬實質上一罪。學理上所稱「集合犯」之職業性、
    營業性或收集性等具有重複特質之犯罪均屬之。而依毒品危
    害防制條例第2 條第1 項規定之「毒品」的定義，可知毒品
    因具有高度之習慣性及濫用性，即一方面因「耐藥性」影響
    ，導致行為人必須逐漸增加施用劑量，方能達成相同效果；
    他方面則因「生理依賴性」及「心理依賴性」影響，導致行
    為人對毒品產生強烈渴求，終至不能根絕。由此可知，施用
    毒品之行為本身，顯然具有反覆性及延續性之特徵。準此，
    「施用毒品」即屬前揭「於立法已特別歸類具有重複特質」
    類型之犯罪，倘行為人之施用行為符合上揭特徵，即應認屬
    「集合犯」之實質上一罪。
三、經查：
  (一)被告前因基於施用第一級毒品海洛因之犯意，於95年8 月31
    日8 時許，在其位於高雄市旗津區復興巷51號之住處，以將
    海洛因置入針筒中摻水注射之方式，施用第一級毒品海洛因
    1 次。嗣於同日17時30分許，在其上開住處前為警查獲，並
    扣得其所有之海洛因（驗前淨重0.214 公克，驗後淨重0.16
    5 公克）1 包。其所涉毒品危害防制條例第10條第1 項施用
    第一級毒品罪，業經臺灣高雄地方法院檢察署檢察官以95年
    度毒偵字第7669號向本院提起公訴，並於96年1 月26日經本
    院以95年度訴字第3824號判決 (下稱本案)宣 示，並判處有
    期徒刑10月，於96年2 月26日確定等情，有台灣高等法院被
    告前案紀錄表及上揭刑事判決影本各1 份，在卷可稽。
  (二)又被告於本院審理中自承：伊自95年8 月11日起，平均每隔
    一星期或十日，以將海洛因摻水置入針筒後注射體內之方式
    施用海洛因1 次等語明確（見本院卷第108 頁背面）。而被
    告先後於95年8 月11日及同年月31日先後為警採集尿液，均
    呈嗎啡陽性反應，有列管毒品人口尿液檢體送驗紀錄表、長
    榮大學檢體資料確認報告 (見本案警卷第4 頁)； 本院95年
    度訴字第3824號刑事判決各1 份在卷可參（見本院卷第73-1
    頁)。 綜上各情可知，本件被告確係因染有毒癮，故於「生
    理依賴性」及「心理依賴性」之影響下，乃自95年8 月11日
    起至同年8 月31日止，以每一星期至十天施用1 次之頻率，
    持續施用海洛因，未曾間斷，而被告於上開期間內各次施用
    海洛因之犯行，不惟在時、空上均具有密接關係，且其所施
    用毒品之種類及方式亦均相同，顯見被告各次施用海洛因之
    行為，應係出於反覆、延續施用之單一行為決意，從而在行
    為概念上，自應依上述論以實質上一罪之集合犯，較為合理
    ，也較符合社會通念。
  (三)末以，實質上一罪或裁判上一罪之案件，其既判力之時點，
    應以最後審理事實法院宣示判決之日為判斷之標準。從而，
    倘其中之一部事實，已經法院為實體上有罪判決確定者，其
    既判力之範圍即及於最後審理事實法院宣示判決前之全部事
    實（最高法院93年度台上字第2789號判決意旨參照），是以
    若在最後審理事實之法院宣判前所發生之事實，均為既判力
    效力所及，本於一事不再理原則，不得重覆審判。本件被告
    施用海洛因犯行，既與前案 (即上開95年訴字第3824號確定
    判決)， 均屬施用第一級毒品之集合犯，具有實質上一罪之
    關係，則依審判不可分之原則，該前案確定判決係於96 年1
    月26日宣示判決，則其既判力自及於本案被告被訴之犯罪事
    實。從而，公訴人向本院重行起訴，揆諸前揭說明，本院爰
    不經言詞辯論，逕為諭知免訴之判決。
四、退併辦部分：
　(一)臺灣高雄地方法院檢察署檢察官下列併案部分：
  1.96毒偵723 、2602號併案意旨略以：被告基於施用第一級毒
    品海洛因之犯意，於前開強制戒治執行完畢後5 年內，於95
    年12月13日16時採尿前回溯24小時內之某時許，在高雄市旗
    津區復興里5 鄰復興巷51號之住處，以不詳方式施用第一級
    毒品海洛因1 次。嗣為警另案查獲其竊盜犯行，於95年12
    月13日16時許，經其同意後採尿送驗，發現呈甲基安非他命
    陽性反應。
  2.96毒偵3617號併辦部分：被告於96年3 月7 日在自宅施用第
    一級毒品海洛因，復於同年月24日持有海洛因3 包共重0.9
    公克，為警當場查獲。
  3.96毒偵3314號併辦意旨略以：被告於96年3 月15日19時30分
    許前回溯24小時內之某時，在不詳地點，施用第一級毒品海
    洛因。嗣於同日17時50分，因另案通緝，經警徵得其同意後
    採集尿液送驗，結果呈嗎啡陽性反應。
  4.96年毒偵字第4695號併案意旨略以：被告於96年5 月3 日為
    警採尿前回溯24小時內某時，施用第一級毒品海洛因1次。
  (二)台灣高雄地方法院檢察署檢察官因上述併案，而認被告涉犯
    毒品危害防制條例第10條第1 項之施用第一級毒品罪嫌，且
    與本案具有集合犯之實質上一罪關係，請求予以併辦審理等
    語。惟被告前開本案部分，既經本院為免訴判決，則上開併
    辦部分即與本案無何集合犯實質上一罪關係可言，本院無從
    併予審理，應由檢察官另為適法之處理，附此敘明。
據上論結，應依刑事訴訟法第302 條第1 款、第307 條，判決如
主文。
中　　華　　民　　國　　96　　年　　7 　　月　　17　　日
              刑事第五庭審判長法  官   李嘉興
                              法  官   陳君杰
                              法　官   張金柱
以上正本證明與原本無異。
如不服本判決應於收受本判決後10日內向本院提出上訴書狀，並
應敘述具體理由，如未敘述上訴理由者，應於上訴期間屆滿後20
日內補提理由書狀於本院（均須按他造當事人之人數附繕本）「
切勿逕送上級法院」。
中　　華　　民　　國　　96　　年　　7 　　月　　20　　日
　　　　　　　　　　　　　　 書記官  莊正彬
